【裁判字號】    97,上易,1804
【裁判日期】    971118
【裁判案由】    傷害
【裁判全文】
臺灣高等法院臺中分院刑事判決        97年度上易字第1804號
上  訴  人
即  被  告  丁○○
上  訴  人
即  被  告  丙○○
上列上訴人因傷害案件，不服臺灣臺中地方法院中華民國97年7
月29日第一審判決（97年度易字第2645號，起訴案號：臺灣臺中
地方法院檢察署97年度偵字第6101號），提起上訴，本院判決如
下：
    主  文
上訴駁回。
    犯罪事實
一、丙○○於民國96年11月17日23時40分許，在臺中縣東勢鎮○○里○街南片巷106號前，因祖產問題與乙○○（業經原審
    判處罪刑確定）發生爭執，乙○○先以臺語向丙○○、丁○○父子二人恫稱：要將丙○○、丁○○作掉，且要放火燒燬
    丙○○之房屋等語，並基於傷害人身體之犯意，欲徒手毆打
    丙○○之際，丁○○見狀即基於傷害人身體之犯意，徒手與
    乙○○互相扭打，之後丙○○亦基於傷害之犯意而與乙○○
    互相扭打，使乙○○受有臉部及左膝挫傷之傷害。
二、案經乙○○訴由臺中縣警察局東勢分局報請臺灣臺中地方法
    院檢察署檢察官偵查起訴。
    理    由
壹、證據能力之說明：
    按現行刑事訴訟法為保障被告之反對詰問權，排除具有虛偽
    危險性之傳聞證據，以求實體真實之發見，於該法第一百五
    十九條第一項明定被告以外之人於審判外之言詞或書面陳述
    ，除法律有規定者外，不得作為證據。而刑事訴訟法第一百
    五十九條之一至第一百五十九條之四有傳聞法則之例外規定
    ，且被告以外之人於審判外之陳述，雖不符前四條之規定，
    而經當事人於審判程序同意作為證據，法院審酌該言詞陳述
    或書面陳述作成時之情況，認為適當者，亦得為證據；當事
    人、代理人或辯護人於法院調查證據時，知有第一百五十九
    條第一項不得為證據之情形，而未於言詞辯論終結前聲明異
    議者，視為有前項之同意，刑事訴訟法第一百五十九條之五
    定有明文。查本件證人劉慧玲於警、偵訊之證述，均屬審判
    外之陳述，為傳聞證據，檢察官及被告丙○○、丁○○二人
    於法院審理時未爭執其證據能力，且迄本案言詞辯論終結前
    亦未聲明異議，本院審酌上開證據作成時之情況，尚無違法
    不當及證明力明顯過低之瑕疵，認為以之作為證據應屬適當
    ，揆諸上開規定，認上揭證據資料均有證據能力，合先敘明
    。
貳、實體之說明：
一、訊據上訴人即被告（下稱被告）丙○○與丁○○二人固均坦
    承於上開時地與乙○○發生爭執，惟均矢口否認有何傷害犯
    行，丙○○辯稱：伊沒有打乙○○，伊是要自衛云云；丁○○辯稱：伊沒有打乙○○，乙○○的傷是他喝酒騎摩托車跌
    倒所致云云。惟查，被告二人上開犯行，業據告訴人乙○○
    指證歷歷，核與證人劉慧玲於偵查中具結所證：「當日……
    乙○○再一次恐嚇我們，他用臺語說要把我父親丙○○蹦掉
    ，要放火燒房子。當天乙○○也有喝一點酒，語氣上不太好
    ，因為有點生氣，肢體上也不太禮貌，剛好我弟弟回來，他
    就指著丁○○說，要把他做掉。他說的恐嚇字眼就是這樣子
    ，然後就有用身體向前，朝我父親方向過去，那時候丁○○
    看到這個情形就要把他們拉開，然後丁○○與乙○○扭打，
    當時我父親丙○○因為看狀況如此，要把他們兩個拉開，之
    後我父親丙○○又與乙○○發生扭打」等語相符，證人劉慧
    玲為被告丙○○之女、被告丁○○之姊，且係被告丁○○於
    偵查中向檢察官所提供之現場目擊證人（偵卷第九頁），依
    證人劉慧玲所證，被告丙○○、丁○○有與乙○○扭打，足
    認被告二人確有傷害乙○○之犯行，否則其斷無為不利被告
    二人之證述。另被告丁○○、丙○○於原審亦均對檢察官所
    起訴之犯罪事實表示沒有意見，並請求原審從輕量刑（原審
    卷第16頁正、反面），而被告丁○○對於原審提示乙○○之
    驗傷診斷書時，亦表示沒有意見（原審卷第15頁），被告二
    人於本院翻異前詞，改以上詞置辯，顯無可採。又按正當防
    衛必須對於現在不法之侵害始得為之，侵害業已過去，即無
    正當防衛可言。至彼此互毆，又必以一方初無傷人之行為，
    因排除對方不法之侵害而加以還擊，始得以正當防衛論。故
    侵害已過去後之報復行為，與無從分別何方為不法侵害之互
    毆行為，均不得主張防衛權；又正當防衛必須對於現在不法
    之侵害，始足當之，侵害業已過去，或無從分別何方為不法
    侵害之互毆行為，均不得主張防衛權，而互毆係屬多數動作
    構成單純一罪，而互為攻擊之傷害行為，縱令一方先行出手
    ，還擊之一方，在客觀上苟非單純對於現在不法之侵害為必
    要排除之反擊行為，因其本即有傷害之犯意存在，自無主張
    防衛權之餘地（最高法院三十年上字第一０四０號判例、九
    十六年度臺上字第三五二六號判決意旨可資參照）。查被告
    丙○○、丁○○與乙○○均為互毆之行為，已說明如上，是
    被告丙○○亦無「正當防衛」之適用，附此敘明。此外，復
    有告訴人乙○○提出之行政院衛生署豐原醫院診斷證明書一
    紙在卷可查，本件事證明確，被告丁○○、丙○○之傷害犯
    行，均堪認定。
二、核被告丁○○、丙○○二人所為，均係犯刑法第277條第1項
    之傷害罪。被告丁○○、丙○○係分別與告訴人乙○○扭打
    ，事出突然，被告丁○○與丙○○間應無犯意聯絡及行為分
    擔，附此說明。原審認被告2人均罪證明確，依刑法第277條
    第1項、第41條第1項前段，刑法施行法第1條之1，並審酌被
    告二人均係成年人，僅因細故，不以理性解決問題，竟以暴
    力相向而與告訴人互相傷害，致告訴人乙○○受有如事實欄
    所載之傷勢，並斟酌渠等均未與乙○○達成和解，及二人之
    犯罪後態度等一切情狀，分別量處被告二人各拘役二十日，
    並均諭知易科罰金之折算標準，認事用法並無違誤，量刑亦
    屬妥適。被告二人上訴意旨，以否認犯行指摘原判決不當，
    自無理由，應予駁回。
據上論斷，應依刑事訴訟法第三百六十八條，判決如主文。
本案經檢察官甲○○到庭執行職務。
中    華    民    國    97    年    11    月    18    日
          刑事第十庭    審判長法  官  林  照  明
                              法  官  蔡  名  曜
                              法  官  郭  瑞  祥
上列正本證明與原本無異。
不得上訴。
                              書記官  李  妍  嬅
中    華    民    國    97    年    11    月    18    日
附錄論罪科刑法條
中華民國刑法第277條（普通傷害罪）
傷害人之身體或健康者，處3年以下有期徒刑、拘役或1千元以下
罰金。
犯前項之罪因而致人於死者，處無期徒刑或7年以上有期徒刑；
致重傷者，處3年以上10年以下有期徒刑。


司法院資訊處製作；財團法人民間司法改革基金會備份。
